【裁判字號】    92,台上,533
【裁判日期】    920320
【裁判案由】    抵押權塗銷登記
【裁判全文】
最高法院民事裁定                                九十二年度台上字第五三三號
    上  訴  人  乙○○
                甲○○
    共      同
    訴訟代理人  陳俊傑律師
    被 上訴 人  丙○○
右當事人間請求抵押權塗銷登記事件，上訴人對於中華民國九十一年八月二十日台灣
高等法院台中分院第二審更審判決︵八十七年度上更(一)字第九０號︶，提起上訴，本
院裁定如左：
    主  文
上訴駁回。
第三審訴訟費用由上訴人負擔。
    理  由
按對於第二審判決上訴，非以其違背法令為理由，不得為之。又提起上訴，上訴狀內
應記載上訴理由，表明原判決所違背之法令及其具體內容，暨依訴訟資料合於該違背
法令之具體事實。民事訴訟法第四百六十七條、第四百七十條第二項定有明文。而依
同法第四百六十八條規定，判決不適用法規或適用法規不當者，為違背法令；依同法
第四百六十九條規定，判決有該條所列各款情形之一者，為當然違背法令。是當事人
提起上訴，如依民事訴訟法第四百六十八條規定，以第二審判決有不適用法規或適用
法規不當為理由時，其上訴狀或理由書應表明該判決所違背之法令條項，或有關判例
、解釋字號，或成文法以外之習慣或法理等及其具體內容，暨係依何訴訟資料合於該
違背法令之具體事實；如以民事訴訟法第四百六十九條所列各款情形為理由時，其上
訴狀或理由書應表明該判決有合於各該條款之具體內容，及係依何訴訟資料合於該違
背法令之具體事實。上訴狀或理由書如未依上述方法表明，或其所表明者，顯與上開
法條規定不相合時，即難認為已合法表明上訴理由，其上訴自非合法。本件上訴人對
第二審判決提起上訴，雖以該判決違背法令為由，惟核其上訴理由狀所載內容，係就
原審依取捨證據、認定事實及適用法律之職權行使所論斷：被上訴人主張其向上訴人
借款之金額共為新台幣（下同）三百六十萬元。上訴人雖稱被上訴人先後共借七百三
十萬元，然為被上訴人所否認。而上訴人提出票號一五三０二九號、發票日八十一年
五月十八日、面額一百五十萬元及票號一五三０二七號、發票日八十一年十二月二十
四日、面額二百萬元之本票兩紙，所稱：原有借款七百三十萬元，經雙方於八十二年
十二月三十一日結算後，被上訴人尚有此二本票之本金未還，乃由訴外人里長潘燕卿
在此二張本票之背面代筆記載「八十二年十二月三十一日起算」，以擔保八十二年十
二月三十日前所欠抵押債權云云，惟為被上訴人堅決否認，且證人即里長潘燕卿亦結
證稱，伊從未替兩造在本票上寫字等語，再經囑託法務部調查局鑑定結果，僅其上有
被上訴人之指紋，至其字跡則因無相關筆跡可作比對而無法鑑定，自難僅憑其上出現
被上訴人之指紋，遽為被上訴人不利之認定。應認被上訴人所主張其向上訴人借款總
金額係三百六十萬元為可信。是該借款縱以最先到期之八十年六月三日借款之清償日
八十年九月三日起算，截至八十三年一月四日止，共二年四個月期間，其遲延利息及
違約金為四百七十萬四千元，連同本金三百六十萬元，其本息共為八百三十萬四千元
，而被上訴人迄八十二年十二月三十一日止，已償還上訴人八百九十萬元，超過前述
本息五十九萬六千元。另上訴人所稱尚有二筆借款共六百萬元設定之抵押權，及所謂
被上訴人分別以本票十張為擔保向乙○○借款，合計其金額為六百七十九萬八千元部
分，經查上訴人均不能證明有交付各該部分借款之事實。則被上訴人主張系爭抵押債
權不存在，據以訴請確認系爭九八０號土地如原判決附表（下稱附表）所示之抵押權
擔保之債權不存在，並求為塗銷系爭九六九號土地如附表所示抵押權設定登記，自無
不合等情，指摘其為不當，並就原審已論斷者，泛言謂為違法，而非表明該判決所違
背之法令及其具體內容，暨依訴訟資料合於該違背法令之具體事實，難認其已合法表
明上訴理由。依首揭說明，應認其上訴為不合法。
據上論結，本件上訴為不合法。依民事訴訟法第四百八十一條、第四百四十四條第一
項、第九十五條、第七十八條，裁定如主文。
中      華      民      國    九十二    年      三      月     二十     日
                              最高法院民事第七庭
                                  審判長法官  徐  璧  湖
                                        法官  朱  建  男
                                        法官  蘇  達  志
                                        法官  沈  方  維
                                        法官  黃  秀  得
      右正本證明與原本無異
                                              書  記  官
中      華      民      國    九十二    年      四      月      一      日


司法院資訊處製作；財團法人民間司法改革基金會備份。
